臺灣新竹地方法院民事判決  
110年度訴字第478號
原      告  張經識  
訴訟代理人  彭亭燕律師
被      告  劉爽      住新竹市○區○○里0鄰○○路00號00                         樓之0


訴訟代理人  蔡麗雯律師
被      告  陳秉豪  
訴訟代理人  羅健瑋律師
上列當事人間損害賠償事件，本院於民國110年12月30日辯論終
結，判決如下：
　　主　　　文
被告丙○、乙○○應連帶給付原告新臺幣陸拾萬元，及被告丙○自民
國一一○年七月十日起；被告乙○○自民國民國一一○年七月六日起
，均至清償日止，按年息百分之五計算之利息。
原告其餘之訴駁回。
訴訟費用由被告丙○、乙○○連帶負擔百分之六十，餘由原告負擔
。
　　事實及理由
壹、程序方面：
    按不變更訴訟標的，而補充或更正事實上或法律上之陳述者
    ，非為訴之變更或追加，民事訴訟法第256條定有明文。查
    原告起訴主張約自民國（下同）108年5月間開始，被告乙○○
    即常態性的會在早上到原告與被告丙○位於新竹市北大路之
    住所接被告丙○出門、並於晚間送被告丙○回家，一週約達4
    、5次以上。被告二人在原告與被告丙○之婚姻關係存續中，
    持續如情侶般之往來，甚且多次入住汽車旅館（本院卷㈠第1
    1、14頁）；原告嗣於110年9月23日以民事準備書狀表明被
    告二人於108年5月22日、108年5月24日、108年5月26日、10
    8年5月27日(被告二人一起到湖山風景旅館)、108年6月3日
    、108年6月4日(被告二人一起到湖山風景旅館)、108年6月1
    0日(被告二人一起到湖山風景旅館)、108年6月25日(被告二
    人一起到湖山風景旅館)、108年7月15日(被告二人一起到馬
    德里汽車旅館)有逾越分際之交往行為，並提出照片等為證
    （本院卷第265-344頁），均屬原告主張其配偶權受侵害之
    範圍，核屬補充事實上之陳述，並非訴之變更追加（本院卷
    第11-14頁），先予敘明。
貳、實體方面：
一、原告主張：
㈠、原告與被告丙○於102年5月2日結婚，並於109年1月14日經調
    解離婚。被告乙○○明知被告丙○為有配偶之人，約自108年5
    月間起，被告乙○○常態性接送被告丙○出門及回家，經原告
    委請徵信社蒐證，查知雙方交往密切、時常同進同住，⑴108
    年5月24日晚上，被告二人至城隍廟附近之冰果店，二人共
    享一碗冰，之後在夜深時又一起至湖口山上喝咖啡談心。⑵1
    08年5月22日晚上，被告二人一起帶著原告和被告丙○所生幼
    子至新竹市中正路上之85度C享用蛋糕及飲料，之後被告乙○
    ○送被告丙○母子返家。⑶108年5月26日白天，被告丙○帶著孩
    子出門，走出巷子到大馬路上和被告乙○○會合，被告丙○帶
    著孩子坐上被告乙○○的車子離開。⑷108年5月27日白天，被
    告二人一起到湖山風景旅館。⑸108年6月3日晚上，被告乙○○
    陪著被告丙○到百貨公司的專櫃選購飾品。⑹108年6月4日白
    天，被告二人中午一起用餐後離開，到湖山汽車旅館。⑺108
    年6月10日白天，被告二人一起到湖山汽車旅館。⑻108年6月
    25日白天，被告二人一起先到萊爾富超商購物，二人神情愉
    悅，從超商離開後就直接驅車到湖山汽車旅館。⑼108年7月1
    5日下午，被告二人一起到馬德里汽車旅館投宿，原告報警
    並提出對被告二人出刑事通姦及相姦罪之告訴。被告二人之
    行為顯已超越普通交友分際，嚴重侵害原告之配偶權，致原
    告受有精神上極大痛苦，爰依民法第184條第1項、第2項、
    第185條以及第195條第1項、第3項規定，請求被告連帶賠償
    原告精神慰藉金新台幣(下同)100萬元。
㈡、訴之聲明：
　⒈被告應連帶給付原告100萬元，及自起訴狀繕本送達翌日起至
    清償日止，按年息百分之5計算之利息。
　⒉訴訟費用由被告負擔。
　⒊原告願供擔保，請准宣告假執行。
二、被告答辯：
㈠、被告丙○答辯：
　⒈被告丙○與被告乙○○間並無逾越分際之情事，原告提出之照片
    及影片亦無從看出被告丙○有發生任何踰矩的行為，且原告
    所提事實距今皆已逾2年，縱認有不妥之處，被告丙○亦為時
    效抗辯。又原告早已與其他女子有曖昧往來，對被告已無感
    情存在，其自106年5、6月間即搬離與被告丙○之共同居住地
    ，至109年1月雙方離婚止皆處於分居狀態，原告早已沒把被
    告丙○視為其配偶，原告亦不認其有維繫家庭完整圓滿之義
    務。原告離家後，被告為養活自身及幼子，應徵上揚昇汽車
    股份有限公司之工作，該工作需要保證人，原告卻不願擔任
    ，被告只好找友人幫忙。被告乙○○為被告的同事，負責指導
    被告，被告二人僅是同事及一般朋友關係，並未發生原告所
    主張之逾越普通交友分際之行為。108年7月15日被告丙○突
    然身體不適，因與被告乙○○約好一同前往拜訪客戶，一時失
    慮想暫時找個地方休息一下，被告2人並未發生任何不當行
    為。原告提出之照片及影片均無法證明被告乙○○有何逾越交
    往分際之行為，被告二人並無一同進入湖山風景旅館。108
    年6月25日以前之事實均已逾2年，被告丙○為時效抗辯。原
    告為逼迫被告丙○同意其離婚條件，毫無感情可言，原告主
    張被告丙○之行為不法侵害其配偶權且已達情節重大之程度
    ，並不可採。
　⒉答辯聲明：
　⑴原告之訴駁回。
　⑵訴訟費用由原告負擔。
㈡、被告乙○○答辯：
　⒈被告二人間為直屬主管與員工，因師徒制之關係，雙方不論
    在銷售業務乃至日常生活分享，有不同於非師徒制同事之相
    處模式，或因工作空檔而有許多機會一起用餐，或因食量關
    係而有分食之必要，或因一方生日而有簡單慶祝之人際交往
    之必要，雙方間並無其他像情侶般親密之行為。被告二人除
    分食一碗冰及一同喝咖啡、一起用餐、簡單慶祝生日、陪同
    購買禮品、偶爾因公接送外，並無其他像情侶般親密之行為
    。108年5月22日108年7月15日確係因被告丙○身體不適而有
    前往汽車旅館休息之必要。原告提出之照片及影片均無法證
    明被告乙○○有何逾越交往分際之行為，亦無法證明被告二人
    一起前往湖山汽車旅館。且被告乙○○於原告委由徵信社到馬
    德里汽車旅館蒐證前，並不知悉原告與被告丙○間之婚姻關
    係仍存續。原告早已外遇在先，其與被告丙○間無夫妻之實
    ，則原告即無配偶權遭被告侵害之情事，難認原告因此精神
    上受有痛苦。原告提出108年7月15日汽車旅館事件以外之主
    張，已逾侵權行為損害賠償請求權之2年消滅時效。
　⒉答辯聲明：
　⑴原告之訴駁回。
　⑵訴訟費用由原告負擔。　　　
三、兩造不爭執事項：
㈠、原告與被告丙○於102年初經由網路認識，並於102年5月2日結
    婚，於109年1月14日法院調解離婚。被告丙○、被告乙○○於1
    08年7月15日下午1時起至同日下午3時止之間某時，在新竹
    市○○區○○路0段000號「馬德里汽車旅館」310號房內。
㈡、原告曾對被告提起妨害婚姻及家庭告訴，經臺灣新竹地方檢
    察署108年度調偵字第503號不起訴處分。
㈢、被告乙○○的配偶曾對被告丙○起訴侵害配偶權損害賠償案件，
    經本院109年度竹簡字第480號判決賠償15萬元及法定遲延利
    息在案。
四、本件爭點：
　　原告請求被告連帶給付100萬元及自起訴狀繕本送達翌日起
    至清償日止按年息百分之5計算之利息，有無理由？
五、法院之判斷：
㈠、按因故意或過失，不法侵害他人之權利者，負損害賠償責任
    ，故意以背於善良風俗之方法，加損害於他人者亦同；數人
    共同不法侵害他人之權利者，連帶負損害賠償責任；不法侵
    害他人之身體、健康、名譽、自由、信用、隱私、貞操，或
    不法侵害其他人格法益而情節重大者，被害人雖非財產上之
    損害，亦得請求賠償相當之金額；前2項規定，於不法侵害
    他人基於父、母、子、女或配偶關係之身分法益而情節重大
    者，準用之。民法第184條第1項、第185條第1項前段、第19
    5條第1項、第3項分別定有明文。數人因共同過失不法侵害
    他人之權利者，依法應負連帶賠償責任，苟各行為人之過失
    均為其所生損害之共同原因，即所謂行為關連共同，亦足成
    立共同侵權行為(最高法院66年台上字第2115號民事判例意
    旨參照)。婚姻係以夫妻之共同生活為其目的，配偶應互相
    協力保持其共同生活之圓滿安全及幸福，而夫妻互守誠實，
    係為確保其共同生活之圓滿安全及幸福之必要條件，故應解
    為配偶因婚姻契約而互負誠實之義務，配偶之一方行為不誠
    實，破壞共同生活之圓滿安全及幸福者，即為違反因婚姻契
    約之義務而侵害他方之權利（最高法院55年台上字第2053號
    民事判例要旨參照）。
㈡、原告主張前開被告二人有逾越男女交往分際，侵害原告配偶
    權之事實，提出照片、影片及截圖等為證，被告二人否認有
    逾越男女交往分際之行為，並以被告乙○○不知被告丙○係有
    配偶之人，原告與被告丙○已無夫妻之實，原告請求已罹於
    時效等語置辯。經查，被告二人對於原告前開主張「⑴108年
    5月24日晚上，被告二人至城隍廟附近之冰果店，二人共享
    一碗冰，之後在夜深時又一起至湖口山上喝咖啡談心。⑵108
    年5月22日晚上，被告二人一起帶著原告和被告丙○所生幼子
    至新竹市中正路上之85度C享用蛋糕及飲料，之後被告乙○○
    送被告丙○母子返家。⑶108年5月26日白天，被告丙○帶著孩
    子出門，走出巷子到大馬路上和被告乙○○會合，被告丙○帶
    著孩子坐上被告乙○○的車子離開。⑸108年6月3日晚上，被告
    乙○○陪著被告丙○到百貨公司的專櫃選購飾品」之事實不爭
    執，惟觀諸原告所提出之照片內容，前開⑶⑸108年5月26日、
    108年6月3日晚上被告二人並無任何親密互動之舉止，難認
    已逾越一般社會通念之男女正常社交來往之程度，原告以此
    主張被告二人之行為已達侵害原告配偶權之程度，尚無足採
    。前開⑴⑵之分食一碗冰、深夜往山上喝咖啡、一同於85度C
    享用蛋糕及飲料事實，則已逾越一般社會通念之男女正常社
    交來往之程度。另原告主張被告二人有「於⑷108年5月27日
    白天，被告二人一起到湖山風景旅館。⑹108年6月4日白天，
    被告二人中午一起用餐後離開，到湖山汽車旅館。⑺108年6
    月10日白天，被告二人一起到湖山汽車旅館。⑻108年6月25
    日白天，被告二人一起先到萊爾富超商購物，二人神情愉悅
    ，從超商離開後就直接驅車到湖山汽車旅館」，雖提出影片
    及照片為證，然被告乙○○之車號0000-00汽車曾於108年6月2
    5日、6月12日、6月4日、5月27日進入湖山汽車旅館有前開
    旅館回函可佐（本院卷第159頁），僅能得知被告乙○○之車
    輛有進出汽車旅館，均無從辨認駕駛及乘客之外型及長相，
    尚難認即係被告二人（本院卷第311-313、319-331頁），原
    告此部分之主張難認有據。
㈢、次查，原告曾對被告二人108年7月15日前往馬德里汽車旅館
    一事提起妨害婚姻及家庭告訴，經臺灣新竹地方檢察署檢察
    官認犯罪嫌疑不足，以108年度調偵字第503號為不起訴處分
    ，有不起訴處分書在卷可稽（本院卷第19-21頁），經本院
    依職權調閱該案卷宗查明。被告乙○○之車號0000-00汽車曾
    於108年7月15日進入馬德里經典旅館休息，有前開旅館回函
    可佐（本院卷第161頁）。被告丙○於108年7月15日警詢中稱
    ：是我開乙○○的車子車號0000-00號載著乙○○的車子進入馬
    德里汽車旅館310號房。約108年7月15日13時00分入房，一
    直到108年7月15日15時00分。因為我和乙○○兩人今天要到彰
    化去跟客戶談生意，結果因為時間還很早，又要等那邊的客
    戶回電，所以想說就近找家旅館先休息一下，也剛好我身體
    過敏感到不適，所以就先上2樓臥室盥洗，而乙○○都在一樓
    車庫他車子內抽菸講電話，根本沒有上樓臥室。他知悉我有
    配偶，我不清楚乙○○是否知悉我的配偶為甲○○等語(本院卷
    第190-191頁)。被告乙○○於警詢中稱：因為我和丙○兩人本
    來那天要到彰化去跟客戶談生意，結果因為時間還很早，又
    要等那邊的客戶回電所以想說就近找家旅館先休息一下，也
    剛好丙○說她身體因天氣炎熱過敏起疹子，所以就需要找地
    方盥洗沖涼一下，進入310號房內後，我都是在一樓車庫自
    己的車子內，丙○就直接上二樓臥室了，我就沒有上樓進入
    臥室，就這樣一直到後來丙○她老公來找人為止，丙○知道我
    有配偶，只是她沒見過我老婆而已等語（本院卷第194-195
    頁）。參酌被告二人係共同任職於揚昇汽車股份有限公司（
    下稱揚昇汽車公司）之同事，被告二人停留於馬德里汽車旅
    館之時間長達2小時，衡諸一般社會通念，夫妻之一方與其
    他異性共同進入汽車旅館內獨處達相當時間，客觀上易使人
    產生不當遐想，已逾正常社交可容忍之範圍。被告二人為有
    配偶之人，且明知各自為有配偶之人，對於與有配偶之人來
    往分際自當清楚謹慎，縱被告丙○因身體不適，亦可返回公
    司、請被告乙○○載送返家、就醫等，而非共同進入汽車旅館
    同處一室，縱未發生性行為，仍屬逾越普通一般人正常社交
    往來之行為。被告丙○於107年10月1日至揚昇汽車股份有限
    公司任職，被告乙○○為被告丙○之直屬主管。被告丙○之員工
    資料卡填載：夫甲○○，緊急狀況聯絡人甲○○，稱謂：夫，有
    揚昇汽車股份有限公司函及函附員工資料卡可佐（本院卷第
    167、169頁）。被告乙○○雖抗辯其不知悉被告丙○為有配偶
    之人，然被告二人於警詢中均已陳述相互知悉為有配偶之人
    ；被告乙○○又稱107年11月12日與被告丙○對話中提及與小孩
    的爸爸分開1年多了，我只是暫時住在這裡照顧小孩，因為
    他還太小，我真的捨不得等語（本院卷第349、355頁），乙
    ○○為被告丙○之直屬主管，被告丙○是否有配偶？婚姻關係狀
    態？被告乙○○可輕易查知，按侵權行為損害賠償責任之行為
    人所必須具有「故意」或「過失」主觀意思要件中之「過失
    」，係以行為人是否已盡善良管理人之注意義務為認定之標
    準，亦即行為人所負者，乃抽象輕過失之責任（最高法院96
    年度台上字第35號民事判決意旨參照）。被告乙○○得查證而
    未查證被告丙○之婚姻狀態，亦應負過失責任。綜上以觀，
    被告乙○○得知悉被告被告丙○為有配偶之人，仍有逾越男女
    一般社交往來之行為，顯已破壞原告與其配偶於婚姻關係中
    忠實義務及保持婚姻共同生活圓滿、安全及幸福之權利，侵
    害原告基於配偶關係之身分法益而屬情節重大之程度，原告
    自得請求被告二人連帶賠償非財產上損害賠償。
㈣、被告雖均另抗辯原告自106年間即與被告丙○分居，已放棄與
    被告丙○共創美好家庭之可能，被告之行為未侵害原告之配
    偶權，原告精神上亦未受有痛苦云云。然夫妻分居之因素眾
    多，不一而足，無從以分居為由，遽以主張原告已不具有「
    配偶應互相協力保持共同生活圓滿、安全及幸福」值得保護
    法益。又原告與被告丙○間於109年1月14日前既仍存在婚姻
    關係，雙方應當負有對婚姻之忠誠義務，於婚姻關係未依法
    解消之前，尚無從執以為破壞婚姻忠誠義務關係並任由第三
    人介入及影響婚姻關係之正當理由。被告二人抗辯原告之配
    偶權未因被告二人之行為而受侵害，自不可採。　　
㈤、按民法第197條第1項規定：「因侵權行為所生之損害賠償請求權，自請求權人知有損害及賠償義務人時起，二年間不行使而消滅。自有侵權行為時起，逾十年者亦同」。該條項所稱「自請求權人知有損害時起」之主觀「知」的條件，如係一次之加害行為，致他人於損害後尚不斷發生後續性之損害，該損害為屬不可分（質之累積），或為一侵害狀態之繼續延續者，固應分別以被害人知悉損害程度呈現底定（損害顯在化）或不法侵害之行為終了時起算其時效。惟加害人之侵權行為係持續發生（加害之持續不斷），致加害之結果（損害）持續不斷，若各該不法侵害行為及損害結果係現實各自獨立存在，並可相互區別（量之分割）者，被害人之損害賠償請求權，即隨各該損害不斷漸次發生，自應就各該不斷發生之獨立行為所生之損害，分別以被害人已否知悉而各自論斷其時效之起算時點，始符合民法第197條第1項規定之趣旨，且不失該條為兼顧法秩序安定性及當事人利益平衡之立法目的（最高法院94年度台上字第148號民事判決要旨參照）。被告二人逾越一般男女間之交往行為，既係侵害原告與被告丙○間基於夫妻共同生活之圓滿安全及幸福之身分法益，且其共同侵權行為事實係持續不斷發生，揆諸前揭最高法院裁判意旨，應認原告各該不法侵害行為及損害結果係現實各自獨立存在，原告之損害賠償請求權，即隨各該損害不斷漸次發生，而應就各該不斷發生之獨立行為所生之損害，分別以原告已否知悉而各自論斷其時效之起算時點。原告主張「⑴108年5月24日晚上，被告二人至城隍廟附近之冰果店，二人共享一碗冰，之後在夜深時又一起至湖口山上喝咖啡談心。⑵108年5月22日晚上，被告二人一起帶著原告和被告丙○所生幼子至新竹市中正路上之85度C享用蛋糕及飲料，之後被告乙○○送被告丙○母子返家」，侵害其配偶權，然原告係於110年5月28日向本院遞狀提起本件訴訟，有本院收狀日期戳章可憑（本院卷第9頁），則其就108年5月29日以前之侵權行為請求權顯已罹於2年時效，該部分被告二人為時效抗辯，即屬有據。至被告二人於108年5月29日後之侵權行為，業如前述，則原告自得對斯時以後之「⑼108年7月15日下午，被告二人一起到馬德里汽車旅館投宿」之侵權行為所生之損害請求賠償。被告辯稱此部分亦罹於時效云云，尚難憑採。
㈥、按慰藉金之賠償須以人格權遭遇侵害，使精神上受有痛苦為
    必要，其核給之標準固與財產上損害之計算不同，然非不可
    斟酌雙方身分資力與加害程度，及其他各種情形核定相當之
    數額（最高法院51年台上字第223號民事判例要旨參照）。
    以人格權遭遇侵害，受有精神上之痛苦，而請求慰藉金之賠
    償，其核給之標準，須斟酌雙方之身分、資力與加害程度及
    其他各種情形核定相當之數額。且所謂「相當」，應以實際
    加害情形與其名譽影響是否重大及被害人之身分、地位與加
    害人之經濟情況等關係定之（最高法院86年度台上字第3537
    號民事判決意旨參照）。身分法益與人格法益同屬非財產法
    益，上開有關人格法益受侵害酌定慰撫金之標準，自得為衡
    量因身分法益受侵害所生損害賠償金額之參考。被告二人均
    為思慮成熟、具有判斷是非能力之成年人，而有超乎一般異
    性朋友間正常應對舉止界線之曖昧及親密行為，顯已逾越社
    會一般善良風俗對於有配偶之人與異性間合理往來之認知，
    嚴重破壞原告婚姻生活之圓滿、安全及幸福，致原告受有精
    神上痛苦，且已與被告丙○於109年1月14日經法院調解離婚
    ，參酌原告大學畢業，名下無財產，年薪約80萬元；被告丙
    ○大學畢業，名下有不動產及1輛汽車，109年所得116萬餘元
    ；被告乙○○專科畢業，名下有2輛汽車，年薪約60萬元，有
    稅務電子閘門財產所得調件明細表、兩造陳述在卷可稽（本
    院卷第33-38、238-240頁），衡諸原告於被告二人為本件侵
    權行為之前，已與被告丙○因關係不睦而分居，被告二人行
    為對原告婚姻生活之圓滿所造成破壞程度、兩造之身分、地
    位、經濟狀況，及對原告所造成之痛苦程度等情狀，認原告
    請求慰撫金100萬元尚屬過高，應以60萬元為適當，逾此範
    圍之請求，即非有據，不應准許。
㈦、末按「給付有確定期限者，債務人自期限屆滿時起，負遲延
    延責任；給付無確定期限者，債務人於債權人得請求給付時
    ，經其催告而未為給付，自受催告時起，負遲延責任；其經
    債權人起訴而送達訴狀，或依督促程序送達支付命令，或為
    其他相類之行為者，與催告有同一之效力」、「遲延之債務
    ，以支付金錢為標的者，債權人得請求依法定利率計算之遲
    延利息」、「應付利息之債務，其利率未經約定，亦無法律
    可據者，週年利率為百分之5」，民法第229條第2項、第233
    條第1項前段、第203條分別定有明文。本件原告之請求，係
    以支付金錢為標的，未約定利率，且給付無確定期限，依上
    揭規定，原告請求自起訴狀繕本送達（被告丙○於110年7月9
    日送達，被告乙○○於110年6月25日寄存送達，有送達證書在
    卷可稽，見本院卷第67-69頁。寄存送達依民事訴訟法第138
    條第2項規定，自寄存之日起，經10日即109年7月5日發生效
    力）翌日起即被告丙○自110年7月10日起；被告乙○○自110年
    7月6日起，均至清償日止，按年息百分之5計算之利息，為
    有理由，應予准許。
㈧、綜上所述，原告依民法第184條第1項前段、第195條第1項、
    第3項規定，請求被告二人連帶給付原告60萬元及被告丙○自
    110年7月10日起、被告乙○○自110年6月26日起，均至清償日
    止，按年息百分之5計算之利息，為有理由，應予准許；逾
    此範圍之請求，為無理由，應予駁回。
六、本件判決基礎之事證已臻明確，兩造其餘之攻擊防禦方法及
    所舉證據，經審酌後核與判決結果不生影響，爰不一一論列
    ，附此敘明。
七、據上論結，本件原告之訴為一部有理由、一部無理由，依民
    事訴訟法第79條、第85條第2項，判決如主文。
中　　華　　民　　國　　111 　年　　1 　　月　　28　　日
　　　　　　　　　民事第二庭　　法　官　林麗玉
以上正本係照原本作成。
如對本判決上訴，須於判決送達後20日內向本院提出上訴狀。併
繳納上訴裁判費。
中　　華　　民　　國　　111 　年　　1  　 月　　28　　日
　　　　　　　　　　　　　　　　書記官　郭春慧